臺灣高雄地方法院刑事判決　　　　　　　　　　　　　九十三年度易字第四○五號
　　公　訴　人　臺灣高雄地方法院檢察署檢察官
　　被　　　告　甲○○
右列被告因妨害兵役治罪條例案件，經檢察官聲請以簡易判決處刑（九十二年度偵字
第二三三八四號），本院認不宜以簡易判決處刑，改依通常程序審理，本院判決如左
：
    主  文
甲○○無罪。
    理  由
一、公訴意旨略以：被告甲○○係後備軍人，於收受高雄縣後備司令部所發，指定應
    於九十二年八月十九日上午八時，前往臺南市○○路一○○號平實營區報到之勤
    務召集令（高雄縣後備司令部係以點閱召集令實施）後，竟無故未按指定期日應
    受召集逾二日以上。因認被告涉有違反妨害兵役治罪條例第六條第二項之無故不
    參加點閱召集罪嫌（起訴書誤載為同條例第六條第一項，已經公訴人本院審判時
    以言詞更正）。
二、本件公訴人認被告甲○○涉有違反妨害兵役治罪條例第六條第二項之無故不參加
    點閱召集罪嫌，無非係以被告坦承收受前開點閱召集令，且未按指定期間前往報
    到，核與證人即收到前開點閱召集令，並將之轉交被告之母之碧廈大樓管理員鍾
    順發於警詢中證述之情節相符，復有高雄縣後備司令部九十三年三月二十二日峻
    愛字第○九三○○○一三六七號函一紙在卷可按，足認被告於收受前開點閱召集
    令之後，未按指定期日前往報到，為其論據。訊據被告坦承於收受前開點閱召集
    令等情，惟堅決否認有上開犯行，辯稱：因工作關係，始未前往報到等語。
三、按犯罪事實應依證據認定之，無證據不得認定犯罪事實；又不能證明被告犯罪者
    ，應諭知無罪之判決，刑事訴訟法第一百五十四條第二項、第三百零一條第一項
    分別定有明文。次按，妨害兵役治罪條例第六條第二項之無故不參加點閱召集罪
    ，以行為人無故不參加點閱召集，為其構成要件，若客觀上並無該次點閱召集存
    在，自無參加之可能，行為人於收受後備司令部核發之點閱召集令以後，縱令未
    按指定期日前往報到，亦與無故不參加點閱召集之情形有間，自不能遽論以該罪
    。
四、經查，高雄縣後備司令部確於九十二年七月九日核發，動員符號精誠九四一三之
    一號，召集令編號三八號，指定被告應於九十二年八月十九日上午八時許，前往
    臺南市○○路一○○號平實營區報到之點閱召集令，有前開點閱召集令影本一紙
    在卷可按（參見本院九十三年度簡字第一四六號案卷）；又前開點閱召集令經高
    雄縣後備司令部核發以後，業於九十二年七月十日以掛號郵寄之方式，寄至被告
    之住處，並由碧廈大樓管理員鍾順發收受，再於同日晚間轉交被告之母，業經證
    人鐘順發於警詢中證述屬實，嗣被告之母並以電話轉知被告應於九十二年七月九
    日參加點閱召集，然被告卻未於九十二年八月十九日上午八時許，前往臺南市○
    ○路一○○號平實營區報到之事實，復據被告於警詢、偵查及本院審判中供承在
    卷，足認被告確已收受前揭點閱召集令，且未參加召集之事實無疑。惟查，動員
    符號精誠九四一三之一號之召集，乃勤務召集，但因勤務召集與點閱召集訓練性
    質雖有不同，然召訓時間相同，故依高雄縣後備司令部現行之做法，勤務召集令
    一律使用點閱召集令實施，有高雄縣後備司令部上開函文一紙在卷可參（參見本
    院九十三年度簡字第一四六號案卷），可知客觀上僅有該次勤務召集，而無該次
    點閱召集之存在。從而，本件客觀上既無該次點閱召集之存在，揆諸前揭之說明
    ，被告於收受高雄縣後備司令部核發之點閱召集令以後，縱令未按指定期日前往
    報到，亦與無故不參加點閱召集之情形有間，尚難遽以上開條例第六條第二項之
    規定相繩。此外，復查無其他積極證據足認被告確有公訴人所指違反兵役治罪條
    例第六條第二項之犯行，不能證明被告犯罪，自應依法為被告無罪之諭知。
據上論斷，應依刑事訴訟法第三百零一條第一項判決如主文。
本案經檢察官乙○○到庭執行職務
中      華      民      國      九十三      年      五    月    十四    日
                                臺灣高雄地方法院刑事第十五庭
                                    審判長法  官    張維君
                                          法  官    洪珮婷
                                          法  官    伍逸康
右正本證明與原本無異。
如不服本判決，應於判決送達後十日內，向本院提出上訴狀。
                                          書記官    吳月華
中      華      民      國      九十三      年      五    月    十四    日
